【裁判字號】    89,交上訴,56
【裁判日期】    890915
【裁判案由】    業務過失致死
【裁判全文】
臺灣高等法院高雄分院刑事判決                    八十九年度交上訴字第五六號
    上  訴  人  台灣高雄地方法院檢察署檢察官
    被      告  甲○○
右上訴人因被告業務過失致死等案件，不服臺灣高雄地方法院八十九年度交訴字第五
八號中華民國八十九年六月二十日第一審判決（起訴案號：臺灣高雄地方法院檢察署
八十九年度偵字第八二六號），提起上訴，及移送併辦（同署八十九年度偵字第一五
八五九號），本院判決如左：
      主  文
原判決撤銷。
甲○○從事業務之人，因業務上之過失致人於死，處有期徒刑陸月，緩刑貳年。
    事  實
一、甲○○考領有職業大貨車駕駛執照，係欣勇工程有限公司僱用之司機，平時以大
    貨車載運土石為業，為從事駕駛業務之人，於民國八十八年十二月二十二日下午
    三時五十分許，駕駛車牌號碼ＺＭ─四０五號大貨車，由工地載運土石，沿高雄
    縣鳳山市○○街由北往南方向行駛，行至該街五十五巷無號誌交叉路口時，本應
    注意車前狀況，並隨時採取必要之安全措施，以避免危險之發生，而當時天候晴
    ，日間光線自然，道路舖有柏油，路況正常，並無障礙物或其他缺陷，視距良好
    ，且依其智識、能力亦無不能注意之情事，詎於行至前揭路口前竟疏於注意車前
    狀況，適有亦疏未注意行經無號誌交叉路口，支線道車應讓幹線道車先行之張玉
    女（有配帶安全帽）騎乘車牌號碼ＯＯＷ─七０七號重型機車附載女兒蘇雅玲，
    沿濱山街五十五巷由東往西方向行駛至該處，甲○○見狀煞避不及，致其駕駛大
    貨車之右前方車頭漆有「欣」字處撞及張玉女之安全帽及機車右側，使張玉女及
    蘇雅玲人、車倒地，張玉女受有左枕骨處血腫、左右上臂瘀血、頭部外傷及顱內
    出血之傷害，蘇雅玲右腳骨折之傷害，雖送醫急救，張玉女仍於同年十二月二十
    九日下午五時許，傷重不治死亡。許仁興於犯罪尚未被發覺前，即主動向前往現
    場處理且尚不知肇事者為何人之高雄縣警察局鳳山分局文山派出所警員李良華坦
    承肇事，並接受本院裁判。
二、案經告訴人即被害人張玉女之夫、蘇雅玲之父乙○○訴由及高雄縣警察局鳳山分
    局報請臺灣高雄地方法院檢察署檢察官偵查起訴。
    理  由
一、訊據被告甲○○，對於在右揭時、地駕車肇事，致張玉女受有左枕骨處血腫、左
    右上臂瘀血、頭部外傷及顱內出血之傷害，雖送醫急救，仍傷重不治死亡，另造
    成蘇雅玲右腳骨折之傷害之事實，坦承不諱，並有道路交通事故調查報告表、肇
    事現場照片四幀附在相驗卷可資佐證。又被害人張玉女確係因本件交通事故引起
    頭部外傷、顱內出血不治死亡之事實，亦經臺灣高雄地方法院檢察署檢察官督同
    法醫師相驗明確，製有驗斷書、相驗屍體證明書、勘驗筆錄附卷可憑，另被害人
    蘇雅玲右腳骨折之事實，亦有長庚紀念醫院一紙卷附足按。被告前開自白，堪信
    為真實。被告雖另辯稱：當時他車上載有黃土，車速只有十至二十公里，該路口
    附近的圍牆很高，他看到被害人的安全帽從圍牆出來時，馬上踩煞車，但被害人
    還是撞上大貨車車頭云云。惟查，該路口附近雖有圍牆，然被告所駕駛大貨車之
    駕駛座高度，高於該路口之圍牆，此有肇事現場照片在相驗卷可稽，顯見被告駕
    駛大貨車行經該路口時視線應不至受該圍牆所阻礙。又觀諸前開現場照片，肇事
    路口西南角及東北角設置有反光鏡三面，被告只要稍加注意前開反光鏡，應可察
    覺被害人沿濱山街五十五巷口由東往西行駛而來，並及時採取煞停措施，應可避
    免此危險之發生，是被告所辯圍牆太高致未能看見被害人乙節，要屬卸責之詞，
    不足採信。
二、按汽車行駛時，駕駛人應注意車前狀況，並隨時採取必要之安全措施，以避免危
    險之發生，道路交通安全規則第九十四條第三項定有明文，此為汽車駕駛人之被
    告所應注意之義務，而肇事當時之天侯晴、日間光線自然，道路舖有柏油，乾燥
    無缺陷，亦無任障礙物，有前揭道路交通事故調查報告表可憑，再依被告之知識
    、能力等情，亦無不能注意之情事，詎疏未注意被害人張玉女自被告左側行駛而
    來，並及時採取必要之安全措施，因而煞避不及，致所駕駛大貨車右前方車頭漆
    有「欣」字處撞及被害人之安全帽及右側車身，致被害人張玉女死亡、蘇雅玲受
    傷，被告之駕駛行為有過失，卓然甚明。又本件交通事故經送台灣省高屏彭區車
    輛行車事故鑑定委員會鑑定結果，亦同認被告駕駛大貨車疏未注意車前狀況而肇
    事，有該會高屏澎鑑字第八九０一五二號鑑定意見書附在偵查卷可憑，雖被害人
    張玉女疏未注意騎乘機車行經無號誌交岔路口時，支線道車應讓幹線道車先行，
    即貿然先行，就本件車禍之發生亦有過失，惟此仍不得解免被告過失罪責，附此
    敘明。又被害人張玉女確因本件車禍傷重不治死亡，已詳如前述，是被告之過失
    犯行與被害人張玉女之死亡間，顯有相當因果關係。本件事證已臻明確，被告過
    失致人於死犯行，洵堪認定。
三、被告甲○○考領有職業大貨車駕駛執照，平時以駕駛大貨車載運土石為業，為其
    自承，自係從事駕駛業務之人，其肇事當時係從工地載運土石，正在執行業務甚
    明，其駕車過失肇事致人於死及受傷，核其所為，係犯刑法第二百七十六條第二
    項之業務過失致人於死罪，及同法第二百八十四條第二項前段之業務過失傷害罪
    。被告一行為觸犯上開二罪名，為想像競合犯，應從一重處斷。併案（過失傷害
    ）部分，雖未起訴，為此部份與起訴部分有想像競合犯之關係，已如前述，本院
    自得併予審理。查被告於肇事後，犯罪未被發覺前，主動向現場處理且尚不知犯
    罪嫌疑人之高雄縣警察局鳳山分局文山派出所警員李良華坦承肇事，並接受裁判
    乙節，業經證人李良華於原審審理中結證在卷，合乎自首之規定，應依刑法第六
    十二條前段規定，減輕其刑。
四、原審予以被告論罪科刑，固非無見，惟查原判決對於被告業務過失傷害併案部分
    ，未及審理，自有未洽，檢察官執此指摘原判決不當，為有理由，自應由本院將
    原判決撤銷改判。審酌被告縣為職業大貨車司機，理應更加注意行車之安全，竟
    疏未注意車前狀況而肇事，惟犯後坦承犯行，顯有悔意，且事後已與被害人家屬
    達成民事和解，賠償損害新台幣二百萬元，有高雄縣鳥松鄉調解委員會調解筆錄
    影本一紙在卷可憑，及被害人張玉女疏未注意行經無號至交岔路口，支線道車應
    讓幹道車先行，即貿然直行，就本件車禍之發生亦有過失等一切情狀，仍量處有
    期徒刑六月。查被告前未曾受有期徒刑以上刑之宣告，有臺灣高等法院被告全國
    前案紀錄表一紙在卷可稽，其因一時疏失，致罹刑典，事後已坦承犯行，深具悔
    意，並與被害人家屬達成和解，已如前述，經此刑之宣告後，應知警惕而無再犯
    之虞，本院因認以暫不執行其刑為當，爰併宣告緩刑二年，以啟自新。
據上論結，應依刑事訴訟法第三百六十九條第一項前段、第三百六十四條、第二百九
十九條第一項前段，刑法第二百七十六條第二項、第二百八十四條第二項前段、第五
十五條、第六十二條前段、第七十四條第一款，罰金罰鍰提高標準條例第一條前段，
判決如主文。
本案經檢察官林炎昇執行職務。
中    華    民    國     八十九     年       九       月      十五      日
              臺灣高等法院高雄分院刑事第八庭
                                  審判長法官  郭雅美
                                        法官  張盛喜
                                        法官  莊飛宗
右正本證明與原本無異。
如不服本判決，應於判決送達後十日內向本院提出上訴狀，其未述理由者並應於提
出上訴狀後十日內向本院補提理由書（應附繕本)。
                                      書記官  張宗芳
中    華    民    國     八十九     年       九       月       十八     日
附錄：本判決論罪科刑法條：
刑法第二百七十六條第二項：
從事業務之人，因業務上之過失犯前項之罪者，處五年以下有期徒刑或拘役，得併科
三千元以下罰金。
刑法第二百八十四條第二項前段：
從事業務之人，因業務之過失傷害人者，處一年以下有期徒刑、拘役或一千元以下罰
金。
                                                                        Ｋ


司法院資訊處製作；財團法人民間司法改革基金會備份。
